【裁判字號】    90,台抗,357
【裁判日期】    900803
【裁判案由】    貪污
【裁判全文】
最高法院刑事裁定                                  九十年度台抗字第三五七號
    抗  告  人  甲○○
右抗告人因貪污案件，不服台灣高等法院台南分院中華民國九十年五月十六日駁回聲
請再審之更審裁定（八十九年度聲再更字第一號），提起抗告，本院裁定如左：
    主  文
原裁定撤銷，應由台灣高等法院台南分院更為裁定。
    理  由
按刑事訴訟法第四百二十條第一項第六款所稱發現確實之新證據，係指具備該證據係
在事實審法院於判決前即已存在，因未經發現，不及調查斟酌，或審判時未經注意，
至其後始行發現之「新規性」，且該證據可認為足以動搖原有罪確定判決，而為受判
決人無罪、免訴、免刑或輕於原判決所認罪名之判決之「確實性」，倘具備上開學理
上所謂「新規性」及「確實性」之再審新證據之特性，即得為再審之原因。本件抗告
人甲○○係以本件系爭工程於施工過程中，屢向建築師吳夏雄派任之監工人員反應，
經同意後允諾變更設計，並由起造人台南縣學甲鎮公所向主管機關台南縣政府工務局
申請核准發照，再按新設計圖施工，原確定判決認定系爭工程有其附表所載九項缺失
，未依照合約設計施工，論處抗告人共同圖利罪刑，係以民國八十二年二月十日之舊
設計圖為其論據，然該舊設計圖，已於八十二年二月二十四日變更設計，依變更後之
新設計圖，逐一核對，足以證明本件系爭工程施工，並無原確定判決附表所載之九項
缺失，上開變更後之設計圖，於判決前即已存在，當時未能提出供援用審酌，於其後
向台南縣政府調閱卷宗始行發現，自屬再審之新證據等情為由，依刑事訴訟法第四百
二十條第一項第六款規定聲請再審（原審八十九年度聲再字第一四六號卷第三頁、第
四頁，八十九年度聲再更字第一號卷第二十一頁至第二十四頁）。並隨狀提出執照設
計申請書影本及設計圖影本為證（原審八十九年度聲再字第一四六號卷第五頁至第二
十一頁）。依上開抗告人提出主張之所謂再審新證據，其中「執照設計申請書」影本
上，加蓋有起造人「台南縣學甲鎮公所」公印，並有台南縣政府工務局（建築管理課
）八十二年二月二十四日建造執照核定章，其餘「設計圖」影本，亦皆顯示有台南縣
政府工務局（建築管理課）八十二年二月二十四日圖樣審訖建造執照核定章。則上開
抗告人所提出主張之新證據，是否合於「新規性」及「確實性」之再審新證據特性﹖
非以絕對不須經過調查程序為條件，仍應予以相當之調查，方能判斷能否為開始再審
之裁定。然原審既未依本院前次裁定意旨，調取本件原確定判決卷宗核對，亦未將抗
告人提出主張所謂新證據之申請書及新設計圖影本，調查是否為真正，遽以經台南縣
政府函覆無變更設計資料，亦無相關檔案資料可稽，該工程業已拆除為由，即認非新
證據，更審裁定猶駁回抗告人再審之聲請，仍嫌率斷，抗告意旨，執以指摘原裁定不
當，尚非全然無理，應由本院將原裁定撤銷，仍由原審法院更為適法之裁定。
據上論結，應依刑事訴訟法第四百十三條前段，裁定如主文。
中      華      民      國     九十     年      八      月      三      日
                              最高法院刑事第一庭
                                  審判長法官  施  文  仁
                                        法官  張  淳  淙
                                        法官  林  永  茂
                                        法官  蕭  仰  歸
                                        法官  張  清  埤
      右正本證明與原本無異
                                              書  記  官
中      華      民      國     九十     年      八      月       八     日


司法院資訊處製作；財團法人民間司法改革基金會備份。
